臺灣臺北地方法院刑事判決　　　　　　　99年度易字第3214號
公　訴　人　臺灣臺北地方法院檢察署檢察官
被　　　告　何秀鏡
選任辯護人　秀蕊律師
被　　　告　何曉玉
選任辯護人　范晉魁律師
上列被告等因傷害案件，經檢察官提起公訴（99年度偵字第2151
0 號），本院判決如下：
    主    文
何秀鏡傷害人之身體，處有期徒刑月，如易科罰金，以新台幣
壹仟元折算壹日。
何曉玉無罪。
    犯罪事實
一、何秀鏡與何曉玉係姑、姪關係，兩人具有家庭暴力防治法第
    3條第4款所定家庭成員關係。何曉玉前任職於何秀鏡所開設
    「芙洛妮卡複合式專業美學館」（址設臺北市大安區○○○
    路○ 段148號3樓），何曉玉與朱盈綺、謝瀅婕、鄧之珈、簡
    秀樺等人為領取民國99年8月份薪資，於99年9月10日下午前
    往前開店內，經店員何宇庭（何秀鏡之女）聯絡何秀鏡，何
    秀鏡乃於同日16時30分許返回店內處理，並擬與何曉玉等人
    外出討論薪資問題，期間因簡秀樺遺失行動電話，與鄧之珈
    先行離開該店外出尋找，惟因仍未尋獲，乃電請何曉玉協助
    在該店美容室內尋找，何曉玉遂欲進入美容室內，何秀鏡因
    認有客人正在美容室內，何曉玉不宜進入，竟基於傷害之犯
    意，自何曉玉背後徒手拉扯何曉玉之左側頭髮，何曉玉因而
    跌倒在地，惟何秀鏡仍持續緊抓何曉玉頭髮不放，兩人因而
    面對面坐在現場僵持，致何曉玉受有左側頂葉頭皮瘀腫3×3
    公分、右手掌瘀傷4×1公分、擦傷0.1×0.1公分及右足擦傷
    0.3×0.3公分等傷害。嗣經在場人報案後，員警到場處理時
    ，何秀鏡方依員警要求而放手。
二、案經何曉玉訴由臺北市政府警察局大安分局報請臺灣臺北地
    方法院檢察署檢察官偵查起訴。
    理    由
壹、被告何秀鏡有罪部分：
  一、訊據被告何秀鏡固不否認於前開時、地與告訴人何曉玉發
      生肢體衝突之事實，惟均矢口否認有何傷害之犯行，辯稱
      ：我根本沒有抓何曉玉的頭髮，那是我倒下來抓東西不小
      心纏到的，所以一摔下去謝瀅婕就把我抓住了，在第69頁
      照片可以看到，他是把我手掌跟他的頭髮抓起來，我根本
      沒有辦法動，而且我左手本來撐在地上，要把他的手扳開
      ，連我另外一隻手也被他扣住了，而且我們跌坐下去，我
      們的姿勢根本都沒有動等語。其選任辯護人亦辯護稱：(一)
      告訴人何曉玉是被告之姪女，自小受被告疼愛，告訴人曾
      於求學期間住於被告家中，被告也曾帶同告訴人與被告兒
      女一起出遊日本，並鼓勵告訴人利用其所學專業共同成立
      「芙洛妮卡複合式專業美學館」，被告擔任負責人，提供
      資金協助告訴人創業，由告訴人擔任店長，負責店內業務
      。雖告訴人於99年7 月份起，隱瞞各股東擅自在外成立同
      種類公司，更於8 月中唆使全體員工毫無理由集體罷工，
      無故曠職未依約服務客戶造成公司嚴重損失，且依工作合
      約，未做滿二年應補償公司，結算後因尚應補償公司之損
      害，故實無薪水餘額可領，然被告仍係以申請調解方式處
      理紛爭希望理性協商處理，反觀告訴人於案發前8 月22日
      即揚言要「我直接去你們公司，我就鬧得讓你們做不下去
      ！」案發之99年9月10日下午2時30分，告訴人與朱盈綺、
      謝瀅婕等員工，藉口索取薪資，並揚言要搬走店內資產抵
      償，被告經通知後於下午4 時30分趕回店內，即請何曉玉
      等人至樓下咖啡廳商討，詎何曉玉藉口欲強行進入有客人
      在內之美容室（客人未著衣於其內作按摩），被告身為負
      責人，基於保障客戶權益及隱私，乃雙手張開擋在美容室
      門口，阻止告訴人為違反公司規定之行為，並無任何傷害
      告訴人之故意或動機；(二)被告已年50餘歲、身高僅156 公
      分，體重48公斤，身型嬌小，平日從事文書業務，告訴人
      僅30餘歲，身高160 公分，體重55公斤，加上從事胸部按
      摩工作，年輕力壯，臂力甚強。案發當天被告僅係以雙手
      擋在美容室門口，不讓何曉玉進入有客人在內之美容室，
      未料告訴人竟瞬間將被告大力推倒，致被告一時重心不穩
      跌坐地上，臀部受創，背部亦撞到房間門柱，頸部因而扭
      傷，右手於跌落同時為平衡緣故反射性動作拉住何曉玉（
      左側）頭髮（此一動作僅數秒而已），雙方因而均跌落地
      面，何曉玉趁機對被告胸腹部又踢又打。至何曉玉辯護人
      辯稱依照片顯示被告與告訴人腳均是曲的，何有可能踢到
      被告胸腹等語，實則，告訴人係在突遭何曉玉大力推倒，
      一時重心不穩，跌坐地上右手於跌落同時為平衡緣故，反
      射性動作拉住何曉玉（左側）頭髮（此一動作僅數秒而已
      ），雙方跌落地面之時，何曉玉趁機對被告胸腹部踢打，
      何宇庭趕到時亦證述有看到何曉玉用腳踢的事實，辯護人
      所指照片，係何宇庭拍照後（參被證9 、10），朱盈綺所
      拍攝，其時雙方正等候警察到場，已移動調整過位置，身
      體稍微坐直，何曉玉在整理頭髮，謝瀅婕握住被告的手，
      亦經證人何宇庭證述及證人朱盈綺證述「因為70頁是剛開
      始的動作，然後68頁已經在等待警察來的途中」在案。辯
      護人又質疑被告既被推倒，右手豈能抓住何曉玉右後方的
      頭髮？惟被告係拉住何曉玉「左側」頭髮，照片中係因何
      曉玉移動長頭髮落到右後方，被告手被纏在其中所致，故
      不足引為何曉玉未踢傷被告胸腹之證明，證人朱盈綺亦證
      述何曉玉的腳確實有「踢」開，僅為偏頗告訴人而稱是自
      我保護，自然反應；(三)依證人何宇庭、謝瀅婕、朱盈綺證
      述，被告與告訴人所在美容室（即貴賓室）門口，與證人
      謝瀅婕、朱盈綺所坐之沙發組，有咖啡色不透光有色門簾
      間隔著，何宇庭則在沙發組旁之櫃台，故均未目睹被告遭
      告訴人推倒跌坐受傷瞬間之情形，朱盈綺於何曉玉辯護人
      反詰問才改口稱證稱有探頭看到何曉玉被摔倒等語，除有
      前後證述不一，亦與證人謝瀅婕、何宇庭證述看不到，明
      顯不符，證人朱盈綺上述證詞，應不足採。又證人謝瀅婕
      、朱盈綺、何宇庭聽到被告「蹦」一聲跌坐地上，謝瀅婕
      、朱盈綺趕到案發處時，不但未幫忙扶起被告及何曉玉二
      人，反而係幫助何曉玉強拉被告右手，被告撐地的左手曾
      想要去撥開，結果左手被謝瀅婕、朱盈綺扣住，動彈不得
      ，以致被告根本無法鬆開手及作任何反擊。告訴人自承「
      ……我們一直要扳開他的手，也扳不開，因為他的手已經
      跟我的頭髮纏在一起，解不開了。」被告雙手遭二人抓住
      疼痛難當，此時何宇庭趕到，被告請其用手機拍照存證，
      嗣朱盈綺亦用手機拍照存證，被告隨即囑何宇庭報警，保
      留現狀讓警察處理。被告因遭何曉玉推倒跌坐地上，又遭
      其踢打，全身傷痕累累，尤其臀部因為跌坐在地上而導致
      左臀部受傷引發左腳無力，因無法行走，由警員叫救護車
      、攙扶送至仁愛醫院就診，因傷及左腳神經及雙手之神經
      ，迄今仍未痊癒，持續回診復健中，被告受害甚深。由同
      日99年9月10日下午20時6分被告驗傷單主訴「自訴被人用
      手毆打、抓、拉扯和推倒及用腳踹等」「導致腹痛、背痛
      、臀痛、左前臂痛和兩上肢多處被抓傷瘀傷等」及檢查結
      果「頸部扭傷、腹部、背部、臀部、左前臂挫傷及四肢多
      少處瘀傷和擦傷」之傷勢，清楚可證被告指述確屬實在；
      (四)依被證8 、10照片顯示，被告右手手臂尚掛有隨身公事
      包，可證當時站在美容室門口原只想保護客人，不意，突
      遭何曉玉攻擊推倒在地，倒地時因平衡反射動作，右手於
      跌落同時拉住何曉玉左側頭髮（此一動作僅數秒而已），
      右手手臂隨身公事包亦滑下，顯見應非有傷害故意，否則
      不致於手上還掛著公事包。又因何曉玉欲強行進入美容室
      ，被告為維護客戶權益及隱私，單純地雙手張開擋在美容
      室門口，兩人面對面，不意何曉玉突然大力推倒被告，被
      告因重心不穩跌落地面同時，右手反射性抓住告訴人左側
      頭髮，此時，謝瀅婕、朱盈綺始聞聲趕至現場，將被告雙
      手手腕緊緊握住，以致被告根本無法鬆開手及作任何反擊
      ，之後何宇庭亦趕至現場，拍下照片。依現場位置圖及何
      宇庭聞聲到現場首次拍攝照片（參被證9 、10），可證被
      告與何曉玉，係處於面對面的狀態，謝瀅婕雙方拉住被告
      的手，朱盈綺則推被告，告訴人指述被告從「後面」用雙
      手抓住伊的頭髮不放，又抓伊頭去撞地板等語，明顯與實
      情及案發時照片不符。再者，本案如係被告主動攻擊抓住
      告訴人的頭髮不放，又抓伊頭去撞地板，則被告顯然居於
      完全控制地位，然何以被告全身無緣無故傷痕累累？且至
      愚之人亦不可能傷害別人還刻意留在現場讓警察以現行犯
      逮捕！又，告訴人若果真遭被告扳倒在地，跌在地板，何
      以身體背臀部分未有任何擦傷等傷痕，反觀被告遭何曉玉
      突然推倒，卻全身均係傷痕？且如係從「後面」用雙手抓
      伊頭去撞地板，不太可能係頭頂受傷，然依告訴人99年9
      月10日下午18時30分驗傷單顯示，僅係「左側頂葉頭皮瘀
      腫3×3公分」及局部擦傷瘀傷，且並無告訴人指稱抓伊頭
      去撞地板，右後腦勺遭撞擊之傷勢。至於何曉玉「左側頂
      葉頭皮瘀腫3×3公分、右手掌瘀傷、擦傷、右足擦傷」應
      係被告突遭何曉玉大力推倒，致重心不穩為求平衡，於遭
      告訴人推倒跌落同時為平衡緣故，反射性動作拉住何曉玉
      左側頭髮及何曉玉跟著蹲坐地上，因踢打被告自己所致之
      傷害；(五)告訴人指述係在走道上發生衝突，謝、朱不在沙
      發上，在大廳門口的地方，與證人何宇庭、謝瀅婕、朱盈
      綺證述係在當時在沙發上，在美容室門口發生衝突明顯不
      符；又告訴人稱「他從我後面左邊後方拉我的頭髮，往後
      把我的頭撞到地板，我當然是跌在地板上」，「跌坐地板
      之後有再抓我的頭髮撞地板（右後腦勺的地方）」「我是
      仰躺在地，何秀鏡在我左後方」），與證人謝瀅婕證稱「
      剛開始時是何曉玉人側躺在地上，何秀鏡是有點半蹲著」
      、證人朱盈綺證稱「何秀鏡拉著何曉玉後腦勺的頭髮，把
      何曉玉摔倒在地，何曉玉當時已經躺著，何秀鏡是站著微
      彎」、「何秀鏡在前面，何曉玉在後面，何秀鏡是在靠近
      何曉玉腳的部位」均不相符，足證告訴人何曉玉之指述有
      瑕疵，證人亦不能有有利於何曉玉之證述。又證人謝瀅婕
      、朱盈綺當天協助何曉玉強拉被告雙方手腕致被告左手臂
      挫傷迄今仍未痊癒，因被告並未負責店內業務，均由告訴
      人應徵員工，該二人向來聽命於告訴人，99年8 月間更依
      告訴人指示集體曠職，遭被告公司解僱。二人聞聲趕到案
      發現場時，被告正因遭何曉玉推倒重心不穩跌坐地上，右
      手亦正因反射性動抓住何曉玉頭髮，伊等未看到被告遭何
      曉玉推倒等情，不問青紅皂白，即幫何曉玉緊抓被告雙方
      手腕，讓何曉玉用力踢打被告，伊等於偵訊所為供述及證
      人謝瀅婕於鈞院證稱「剛開始時是何曉玉人側躺在地上，
      何秀鏡是有點半蹲著」、朱盈綺證稱「何秀鏡拉著何曉玉
      後腦勺的頭髮，把何曉玉摔倒在地，何曉玉當時已經躺著
      ，何秀鏡是站著微彎」、「何秀鏡在前面，何曉玉在後面
      ，何秀鏡是在靠近何曉玉腳的部位」等語；又不證述何曉
      玉踢傷被告之事實，明顯偏頗不實！由案發後證人朱盈綺
      向被告道歉，請求被告原諒，可證其心虛等語。
  二、經查：
    (一)被告何秀鏡與告訴人何曉玉係姑、姪關係，何曉玉前任職
      於何秀鏡所開設「芙洛妮卡複合式專業美學館」（址設臺
      北市大安區○○○路○ 段148號3樓），何曉玉與朱盈綺、
      謝瀅婕、鄧之珈、簡秀樺等人為領取99年8 月份薪資，於
      99年9 月10日下午前往前開店內，經店員何宇庭（何秀鏡
      之女）聯絡何秀鏡，何秀鏡乃於同日16時30分許返回店內
      處理，並擬與何曉玉等人外出討論薪資問題，期間因簡秀
      樺遺失行動電話，與鄧之珈先行離開該店外出尋找，惟因
      仍未尋獲，乃電請何曉玉協助在該店美容室內尋找，何曉
      玉遂欲進入美容室內，何秀鏡因認有客人正在美容室內，
      何曉玉不宜進入，兩人因而發生肢體衝突，何曉玉受有左
      側頂葉頭皮瘀腫3×3 公分、右手掌瘀傷4×1 公分、擦傷
      0.1 ×0.1 公分及右足擦傷0.3×0.3公分之傷害，何秀鏡
      則受有頸部扭傷、腹部挫傷、背部、臀部挫傷、左前臂挫
      傷、四肢多處瘀傷和擦傷之傷害等情，業據被告於本院審
      理時供述在卷，並經證人何曉玉於本院審理時證述屬實，
      並有臺北市立聯合醫院仁愛院區受理家庭暴力事件驗傷診
      斷書在卷可稽（偵卷第21、22頁）。
    (二)證人即告訴人何曉玉於本院審理時證稱：（你和何秀鏡在
      店裡發生何衝突？）9 月10號的時候，我們因為之前帳目
      和薪水的問題，我在8 月離職，可是我那時候有去上班，
      因為我們公司9月10號會發薪水，所以我9月10號下午要去
      公司領薪水，那時候何秀鏡不在；（你和誰去找何秀鏡？
      ）謝瀅婕、朱盈綺、簡秀樺、鄧之珈和我，共5人；（你
      們五個人過去時，店內還有什麼人在？）當時店有開，何
      宇庭在；（當天2 點半的時候發生什麼事情？）我們遇到
      何宇庭，我們說要領薪水，然後請他打電話叫何秀鏡回來
      ，處理我們薪水的問題；（你們一直在那邊等何秀鏡回來
      ？等多久？）是，我們沒有離開過那家店，大約等了半個
      小時，何秀鏡大概是在5點或5點半的時候回來；（何秀鏡
      回來後發生什麼事情？）他回來時，我們說要領薪水，他
      說去外面談，我們就說好我們去外面談。那時候簡秀樺的
      手機掉在VIP 室，他打電話要我幫他拿手機，那時候黃姵
      樺剛好在美容室裡面做療程，我就要進去拿，黃姵樺是我
      的朋友，我想要敲門看看手機有沒有在裡面，何秀鏡不讓
      我進去，從我後面抓住我的頭髮，把我扳倒在地上，然後
      他就用手抓住我的頭髮，讓我跌倒在地上，我的頭就碰到
      地板，我就一陣暈眩，他就迅速的把我的頭髮捲在她的手
      掌心，抓著我的頭撞地板，我的頭就腫起來；（你做何反
      應？）因為何秀鏡很迅速、很突然，然後力氣很大，我有
      點嚇到，我撞到的時候頭很痛很暈，我一時之間反應不過
      來，等我反應過來時，我的頭髮被何秀鏡扯斷了，我一直
      掙扎，但是何秀鏡越抓越緊；（你如何掙扎？）因為我的
      頭髮捲在她的手掌心裡面，我有去扳她的手，讓他把我的
      頭髮放開；（是否有攻擊何秀鏡其他部位？）沒有，我只
      有用手扳開他的手指頭；（謝瀅婕、朱盈綺有目睹整個過
      程嗎？）何秀鏡從後面抓我頭髮把我推倒在地的時候，謝
      瀅婕、朱盈綺就立刻過來了，所以他們有看到我整個頭髮
      被捲起來，撞地板的那一幕。何秀鏡往前抓我頭髮的時候
      ，我不知道謝瀅婕、朱盈綺有沒有看到，可是我整個跌在
      地上，等我有反應的時候，謝瀅婕、朱盈綺就在我旁邊幫
      我抓何秀鏡的手了；（你被拉扯頭髮後，有將何秀鏡推倒
      嗎？）沒有，我沒有把他推倒；（為何何秀鏡身體也有多
      處受到傷害？你是否確定沒有其他防衛的動作？）我沒有
      所謂的自衛動作。我沒有去攻擊他，那時候我的想法是，
      因為他是我的長輩，雖然我跟他發生爭執，在我心裡面，
      他還是我的長輩，所以我不會還手打他，我只是想要把他
      的手離開我的身體，所以我沒有反擊、打他，而且我那時
      候頭已經受到撞擊，頭是非常的暈眩；（何秀鏡在當時除
      了與你發生衝突外，有無與謝瀅婕、朱盈綺發生衝突？）
      沒有，他們沒有打他，何秀鏡說我們三個人聯合起來圍毆
      他一個人，可是事實上從頭到尾我們都沒有打他，他們有
      幫我把何秀鏡的手扳開，還幫我拉著我的頭髮，且把我的
      頭往前推，不要讓何秀鏡抓我的頭髮抓那麼緊。那時候很
      混亂，我是在不知情的情況下突然被往後抓，所以我的直
      覺反應是當下不知道要如何反應，我是過一下下才恢復意
      識並且開始掙扎，一開始我是無力抵抗，然後被扯在地上
      的；（當時何秀鏡是否站在美容室的門口不讓你進入？）
      他不是站在美容室的門口，我們本來在大廳，我們房間是
      在最底的地方，所以我要走過那個通道，才可以走到那個
      房間，我在往前面走的時候，他從我的左邊後方抓住我的
      頭髮，那時候我才會不知道他抓我的頭髮，所以我才會豪
      無預警；（依照你所述，何秀鏡抓住你的頭髮後，你有無
      跌坐下來？）他從我後面左邊後方拉我的頭髮，往後拉，
      我的頭撞到地板，我當然是跌在地板上；（你剛剛說何秀
      鏡抓你頭髮，你跌坐在地板之後，何秀鏡有再抓你的頭撞
      地板嗎？）有，右後腦勺的地方；（這時候何秀鏡的人呢
      ？是站著或是跌坐著？）我跌在地板上的時候，我感到一
      陣暈眩，我感覺到我的頭髮被扯住，何秀鏡的兩隻手抓住
      我的頭髮，我的頭是在地板上。他都一直在我後方，我沒
      有看見；（後來何宇庭、朱盈綺是否有用手機拍照？）是
      ；（拍照時謝瀅婕、朱盈綺過去了沒有？）他們已經幫我
      拉了一陣子之後，我們說趕快報警的時候，那時他們才拿
      出手機拍照，拍照時已經是發生衝突尾端的事情了；（你
      跌坐下來時，有無碰到哪裡？）跌在地板，我的手、腳都
      有擦傷流血，因為我是跌坐在地上有撞到地板；（提示偵
      卷68、69、70照片，請確認這是否當初發生爭執的照片？
      ）這是我坐起來的時候，僵持在那邊的照片，一直抓著我
      的頭髮不放照片，不是打的過程拍的照片，這是尾端了，
      僵持的時候是這個樣子沒錯，是警察叫他手放開，何秀鏡
      才放開的；（這時候照片中何秀鏡為何跌坐在那邊？）我
      跌倒在地的時候，我的頭髮是在地板的地方，我不知道從
      後面是怎麼抓我的頭髮，到最後我們僵持很久剛剛照片那
      個姿勢我們至少僵持了20分鐘，他可能是腳酸了所以坐下
      來。我不知道確切的情況是怎麼樣，但是何秀鏡一開始是
      在比較高的位置，他沒有一直是這個姿勢，因為我們僵持
      在那邊20分鐘，我們在等警察來，後來他就坐下來；（照
      片中你與何秀鏡是否是面對面？）是，因為他本來是從後
      面抓，到後面我們是僵持住，他本來是從後面抓，到最後
      他就走到我的前面來，把我的頭髮往前抓；（何秀鏡是如
      何把你壓在地上？）何秀鏡從後面抓著我的頭髮，我是跌
      在地上，因為他很用力抓我的頭髮，壓在地板上；（你是
      仰躺在地上或是側躺？）我是仰躺在地上，何秀鏡在我左
      後方，手抓著我的頭髮，然後把我的頭髮壓在地上，我的
      頭是被壓在地板上；（何秀鏡有用手按你的頭嗎？）沒有
      ，他是用兩隻手纏住我的頭髮壓在地上。（何秀鏡用雙手
      纏著你的頭髮時，他是站著或是坐著？）我沒有看到，因
      為他在我左後方；（你剛說你接到簡秀樺的電話後，就要
      往美容室的方向走，在走道時，被何秀鏡從左後方抓頭髮
      ，何秀鏡抓你頭髮之前，有無說話？或是你們之間有無口
      角爭執？）我跟何秀鏡說我要去看手機有沒有在裡面，我
      往前走，他說我的公司不容你在這裡撒野，然後他就抓著
      我的頭髮；（在你躺在地上之後，何秀鏡還有持續抓你的
      頭髮，並將你的頭往地上碰？）他抓我的頭髮之後，手就
      沒有放開過；（何秀鏡抓著你的頭髮，有無一直把你的頭
      往地上碰？）有碰，但是沒有一直，但是有用力的往地上
      碰一下；（你所謂的碰一下，是否是倒地的那一下？）碰
      到地板的時候只有那一下；（之後何秀鏡就沒有放開你的
      頭髮？）是；（你們的位置有無變換？）我本來是躺在地
      上，是朱盈綺、謝瀅婕來勸架的時候我才被扶起來；（然
      後呢？）最後一個動作是何秀鏡在我的前面，他的手往前
      伸抓住我的頭髮，最後一個動作是這樣子；（謝瀅婕、朱
      盈綺扶起你時，何秀鏡的手有無放開？）沒有，他一直沒
      有放開過；（所以在你被扶起來的時候，何秀鏡的位置就
      在你的前面？）對，而且持續抓著我的頭髮往他的方向拉
      扯；（何秀鏡為何不放手？）我們有叫他放手，他不放手
      ，我們一直要扳開他的手，也扳不開，因為他的手已經跟
      我的頭髮纏在一起，解不開了；（謝瀅婕、朱盈綺有無抓
      住何秀鏡的手？）何秀鏡的手一直外拉的時候，謝瀅婕站
      在我的後方拉住何秀鏡的手，往我的方向拉；（何秀鏡是
      否因為謝瀅婕拉著他的手，往你的方向拉，導致何秀鏡沒
      有辦法放開抓著你頭髮的手？）不會，因為謝瀅婕抓何秀
      鏡的手，是在手腕的地方，我們要何秀鏡放開的地方是何
      秀鏡的手指，我們沒有抓住何秀鏡的手掌心，而讓何秀鏡
      沒有辦法放開我的頭髮；（所受的右手掌的瘀傷擦傷，右
      腳的擦傷，是因為何秀鏡抓你的頭髮，往後一扯讓你跌躺
      在地上所造成的傷害？）是我跌倒在地上所受的傷；（你
      的頭髮有無被何秀鏡扯下來？）有，斷掉一大截，是謝瀅
      婕跟我說的；（為何斷掉一大截何秀鏡還可以抓你的頭髮
      ？）因為頭髮斷了之後，何秀鏡把頭髮丟掉，然後用另外
      一隻手去抓住另外一隻手那邊的頭髮等語，核與證人謝瀅
      婕於本院審理時所證：（你們待在店裡面，後來又有發生
      什麼衝突或糾紛嗎？）後來（簡秀樺）那通電話之後，我
      跟朱盈綺本來要進去那間VIP室，但是VIP室裡面有客人，
      所以那時候我們就想敲門問一下有沒有，何秀鏡就說這是
      他的店；（那你們敲門了嗎？）還沒，準備要去而已，然
      後何秀鏡就擋在我們前面說這是他的店，說我們不能進去
      。之後何曉玉就說他自己進去，要進去的時候，何秀鏡就
      跟何曉玉有拉扯；（你有親眼目睹他們在拉扯？）我有看
      到，我先是聽到摔倒的聲音，然後我過去看，就看到何秀
      鏡在拉何曉玉；（你是在什麼地方看到何秀鏡、何曉玉在
      拉扯？）在VIP 室門口前面看到的；（你是全程目擊到拉
      扯的過程嗎？或是你是因為什麼緣由才去看他們發生什麼
      事情？）因為我有聽到好像類似摔倒的聲音就是碰一聲，
      所以我就過去看，就看到他們在拉扯；（只有你一個人去
      看嗎？）還有朱盈綺跟我一起去，何宇庭當時在櫃台，沒
      有同時間跟我們一起去，是我喊說你放手、你放手，何宇
      庭才過來；（請描述拉扯情形？）我到的時候，我看到何
      曉玉坐在地上，頭是低低的，何秀鏡就雙手抓住何曉玉的
      頭髮。何秀鏡也是坐在地上；（兩人是如何在地上？）剛
      開始時是何曉玉人側躺在地上，何秀鏡是有點半蹲著；（
      這個時候兩人之間有無接觸？）何秀鏡半蹲著雙手拉住何
      曉玉的頭髮；（你有過去要他們分開嗎？你有出手嗎？）
      我有過去要他們分開，那時候何曉玉已經有點站起來了，
      他就縮在角落，何秀鏡拉著何曉玉的頭髮，我怕何曉玉的
      頭皮受傷，所以就叫何曉玉離何秀鏡的手近一點，我就一
      手拉著何曉玉的頭髮，一手叫何秀鏡住手；（你有無看到
      朱盈綺有做什麼動作？）朱盈綺有試圖把他們二人推開，
      但是推不開，之後何秀鏡有叫何宇庭拿手機錄影蒐證，之
      後朱盈綺也有拿手機出來錄影；（你有去試圖把何秀鏡推
      開的動作？）我有碰他的手，要他放手；（從你過去開始
      處理到警察來，大約多久？）我忘記了，大概10分鐘以內
      吧；（過程之中，何秀鏡有試圖把他的手和何曉玉分開嗎
      ？）沒有，何秀鏡之後有一隻手離開是因為他把何曉玉的
      頭髮拉掉了，一隻手才鬆手，另一支手還是抓著何曉玉的
      頭髮；（何秀鏡有無解釋他為何抓何曉玉的頭髮嗎？）沒
      有；（何曉玉有要何秀鏡放開嗎？）有；（你是聽到碰的
      一聲之後才過去？）對；（那過去的時候，看到的情況是
      ？）何曉玉已經側躺在地上，何秀鏡半蹲著拉何曉玉頭髮
      ；（何秀鏡是否是半站著嗎？）對；（還是坐下來？）後
      來才坐下來；（之後有無變換動作？）變化動作就是他從
      半蹲變成坐下來；（偵卷第69頁照片中，你的手是否抓住
      何秀鏡的手腕？）我請他放開；（為何你不用說的？）我
      有講，其實他就一直用力拉，其實我是握住請何秀鏡放開
      ，因為他真的拉的很用力；（你認為握住何秀鏡的手，何
      秀鏡的手可以放開嗎？）我當時沒有想那麼多；（你過去
      看見他們拉扯的時候，何曉玉有沒有推或踢何秀鏡？）都
      沒有；（那何謂拉扯？）我覺得是何曉玉請何秀鏡住手；
      （你看到的時候，是何秀鏡的手被何曉玉的頭髮纏住？還
      是何秀鏡把何曉玉的頭髮抓住？）是抓住；（這時候何秀
      鏡、何曉玉的位置為何？）他們是面對面的；（你說你有
      去握何秀鏡的手，為何你要握他的手？）因為他一直往後
      ，我怕何曉玉的頭髮被拉傷；（你剛說你聽到碰一聲的時
      候，你跟朱盈綺坐在沙發上，你聽到碰一聲時，你跟朱盈
      綺有無馬上起身過去衝突的地方？）有；（何曉玉是如何
      側躺在地上？）應該是右邊在地上，臉朝左邊；（你剛才
      為何說何秀鏡跌坐在地上？）何秀鏡是半蹲，是之後他們
      何曉玉爬起來之後，何秀鏡可能累了吧，所以就坐在地上
      ；（這時二人相關位置為何？）何秀鏡是半蹲站在何曉玉
      的後面，半蹲著手拉扯何曉玉的頭髮；（你剛剛說面對面
      是兩人起身之後才面對面？）是；（何曉玉本來是躺在地
      上而何秀鏡是半蹲站在何曉玉頭部後面，後來才變換位置
      為兩個人面對面，是否如此？）是；（在變換位置之前，
      何秀鏡站在何曉玉頭部後面，時間大約多久？）沒有很久
      ，一下子而已，何曉玉想要起來，想要掙扎，所以他就坐
      起來，但是還是沒有辦法掙脫，但是沒有辦法掙脫，他就
      縮在店長室牆壁旁，我就過去幫忙；（何曉玉坐起來之後
      ，然後縮在店長室的牆壁的時候，這時候何秀鏡人在哪裡
      ？）面對面，起來的時候就是面對面；（何曉玉右側躺在
      地上時，頭是朝什麼方向？）是朝布簾的方向；（何曉玉
      側躺時，他的臉可以看到大廳的方向？）頭是朝VIP 室，
      臉是看著布簾那邊；（等何曉玉坐起來後，他的臉朝哪邊
      ？）臉是朝VIP 室；（何秀鏡的臉朝哪邊？）大廳的方向
      ；（從案發當時到警方來，你有無聽到何秀鏡說我的手被
      何曉玉的頭髮纏住了，我放不開？）沒有；（你說你的手
      有握住何秀鏡的手，你的目的為何？）我要讓他們分開；
      （你握住何秀鏡手的哪裡？）手腕；（你握住他的手腕，
      何秀鏡有沒有辦法把何曉玉的頭髮放開？）抓這邊跟他放
      開沒有關係等情，以及證人朱盈綺於本院審理時所證：（
      何秀鏡到時，有發生什麼事？）他說要請我們到樓下咖啡
      廳談，我們也願意跟他一起去，那時候簡秀樺要找手機，
      他也懷疑是不是留在貴賓室，所以另外一位跟簡秀樺出去
      的人打電話給何曉玉或是謝瀅婕，我不知道，但不是我，
      請我們幫忙找是不是在貴賓室；（你們有要幫他們找嗎？
      ）當時貴賓室有客人在裡面，我跟謝瀅婕不方便進去，何
      曉玉跟那個客人有熟，又是之前的店長，所以他就想進去
      ；（當何曉玉要去VIP 室時，有無發生何事？）何秀鏡看
      到何曉玉要進去VIP 室時，就阻止何曉玉，不讓他進去，
      好像把他拐倒吧，當時我人在案發地點的大廳那邊；（你
      在大廳是否可以看到案發地點？）還要再探頭；（後來發
      生什麼事情？）我看到的時候，何秀鏡已經在拉何曉玉的
      頭髮；（為何你本來在大廳，後來又過去？）因為何曉玉
      在喊說不要拉他的頭髮，所以我就過去看發生什麼事情；
      （就你自己親眼看到的情況為何？）那時候很混亂，何秀
      鏡拉何曉玉的頭髮，何曉玉是蹲著，頭是低著，何秀鏡就
      跟何曉玉面對面，一開始時是用兩隻手一起抓，後來可能
      是手酸了，就變成一隻手抓；（何秀鏡是如何抓何曉玉的
      頭髮？）何秀鏡也是坐在地上抓的；（你看到這個情況有
      作什麼處理嗎？）我就把他們兩人推開；（謝瀅婕有跟你
      一起去處理嗎？）有，我們兩人是一起過去的；（你看到
      何秀鏡拉著何曉玉的頭髮之外，何曉玉與何秀鏡還有無其
      他肢體衝突？）我只看到拉頭髮，何曉玉有想要推開何秀
      鏡，但是沒有辦法推開；（整個過程中何秀鏡有說為何他
      要拉何曉玉的頭髮嗎？）沒有；（何曉玉要過去VIP 室做
      什麼？）過去問裡面的客人有沒有看到手機；（這個時候
      何秀鏡人在哪裡？）在那間貴賓室的外面；（何曉玉過去
      貴賓室發生什麼事？）何曉玉要過去，何秀鏡阻止何曉玉
      ；（你人有沒有跟著過去嗎？）我沒有過去；（那你人在
      哪裡？）我是在大廳的沙發上；（你沒有過去，你知道何
      秀鏡跟何曉玉在貴賓室前面發生什麼事嗎？）因為那時候
      何秀鏡拉扯何曉玉，何曉玉有發出尖叫聲；（所以你是在
      何曉玉發出聲音的時候，你才過去的嗎？）對；（在何曉
      玉發出尖叫聲之前，你是否知道何秀鏡跟何曉玉發生什麼
      事？）我不知道；（你除了聽到何曉玉發出尖叫聲，有無
      聽到碰一聲？）有；（所以你也是在聽到碰的一聲才過去
      ？）對；（你過去的時候，何秀鏡、何曉玉位置為何？）
      那時候很混亂，我不太記得；（那他們的姿勢為何？）兩
      個人都坐著，最後的姿勢是這樣；（二人坐著時是否面對
      面？）對；（兩人有無其他動作？）何秀鏡拉扯何曉玉的
      頭髮；（兩隻手還是一隻手？）一剛開始是兩隻手，之後
      手可能酸了就變成一隻手；（何曉玉的腳有沒有在動？）
      腳可能有要踢開，可能是要自我保護吧，因為被扯頭髮很
      痛；（所以何曉玉的腳有在踢何秀鏡？）我不知道那算不
      算是踢；（你跟謝瀅婕過去後，謝瀅婕的手有沒有對何秀
      鏡做什麼事？）何秀鏡的手纏著何曉玉的頭髮，謝瀅婕想
      要把他拉開，我不知道謝瀅婕是不是握著頭髮還是握著何
      秀鏡的手；（你說何秀鏡的手纏著何曉玉的頭髮是什麼意
      思？）因為何曉玉的頭髮很長，如果直接拉，何曉玉會拉
      扯，很快就脫嘛，所以他一定會手纏著，纏很多圈，把手
      纏在頭髮裡；（何秀鏡的手是跟何曉玉的頭髮纏在一起？
      ）是；（謝瀅婕是用什麼方法拉開他們？）用手握著他的
      頭髮被手纏著的部分；（你有沒有去拉何秀鏡的手？）因
      為當時想要分開他們二人（提示偵卷69頁，這時候謝瀅婕
      是否一隻手抓住何秀鏡兩隻手？）謝瀅婕只有一隻手，怎
      麼可能用兩隻手，因為他一隻手要拉著何秀鏡，另一隻手
      要拉著何曉玉的頭髮；（何秀鏡的手纏住何曉玉的頭髮，
      何秀鏡是否主動去纏何曉玉的頭髮？）是何秀鏡主動去纏
      住的；（你剛剛有說何曉玉的腳有去推何秀鏡，那何曉玉
      是用踹的、踢的、還是其他方法？）應該是腳的自然反應
      吧，就是何秀鏡拉著何曉玉的頭髮，何曉玉會痛才這樣吧
      ；（踢到何秀鏡哪裡？）應該也是腳吧；（那陣混亂之後
      有沒有發生什麼事情？）何秀鏡拉著何曉玉後腦勺的頭髮
      ，把何曉玉摔倒在地，何曉玉當時已經躺著了，何秀鏡是
      站著微彎；（當時何秀鏡站在何曉玉的哪邊？）何秀鏡在
      前面，何曉玉在後面，何秀鏡是在靠近何曉玉腳的部位；
      （何曉玉是如何躺的？）我沒有看清楚；（何秀鏡是如何
      放開何曉玉的頭髮？）因為警察已經到了，何秀鏡看到警
      察來就放開了；（過程中，何秀鏡有沒有說他的手被何曉
      玉的頭髮纏住了？）沒有；（是否知道謝瀅婕為何要抓何
      秀鏡的手？提示偵卷第68頁照片）謝瀅婕想要叫何秀鏡把
      手放開；（你剛剛提到你有看到何曉玉躺在地上，何秀鏡
      是前彎著，手拉著何曉玉的頭髮，這是你剛剛提到他們兩
      人坐在地上面對面之前或是之後的事情？）在之前；（你
      剛說何曉玉躺在地上，何秀鏡向前彎手拉著何曉玉的頭髮
      ，你又說何秀鏡拉何曉玉頭後面的頭髮，為何你剛才會說
      何秀鏡的位置是靠近何曉玉腳的方向？）這邊我有點記不
      太住；（提示朱盈綺99年10月25日偵訊筆錄，偵卷第64頁
      並告以要旨，你所謂何秀鏡從何曉玉後頭拉他頭髮是什麼
      意思？）因為何秀鏡拉著何曉玉的頭髮去撞地，何曉玉過
      去要進去，何秀鏡在這邊，然後他就從他後面拉他頭髮，
      然後導致何曉玉就摔在地上；（上述情況你有親眼目睹嗎
      ？你方才不是說你坐在沙發，你看不到，你如何看到？）
      有，因為我有探頭；（從何曉玉往VIP 室走一直到被何秀
      鏡抓住頭髮，往地上摔，這個場景你都有看到？）對；（
      你說碰一聲是何秀鏡抓何曉玉頭髮撞地所致的聲音？）對
      ，就是他整個已經跌坐在地上；（所以何秀鏡是從何曉玉
      的後面扯頭髮？）對；（何曉玉被何秀鏡扯頭髮跌坐在地
      上之後，何秀鏡的位置在那裡？）當時很混亂，一個要掙
      脫，一個要拉他，我也不知道他們前後位置；（你說你有
      看到何秀鏡拉何曉玉頭髮往地上摔，何曉玉倒地後，何秀
      鏡有繼續拉著何曉玉的頭髮嗎？）這裡我沒有注意；（提
      示偵卷70頁照片，這個穿黑色衣服，背對鏡頭的人是否是
      你？）對；（照片中顯示你的左手手掌跟何秀鏡右肩膀有
      接觸，是什麼原因？）因為我要把他們分開；（你是如何
      施力？）我是往前施力；（你剛說何曉玉的腳好像為了掙
      扎而踢到何秀鏡的腳，何秀鏡的腳有因此受傷嗎？）我不
      知道何秀鏡有沒有受傷；（何曉玉有很大力嗎？）中等吧
      ；（有無踢到何秀鏡的胸、腹部？）沒有踢到那邊；（何
      曉玉有受傷嗎？）頭頂部位，我不確定手有沒有受傷，他
      的臉部沒有受傷；（過程中何曉玉有無出手打何秀鏡？）
      我沒有看到等情（上開證人筆錄均見本院100 年3月4日審
      判筆錄），大致相符，證人何曉玉、謝瀅婕、朱盈綺三人
      固屬朋友關係，且同日亦共同前往先前任職之公司索討薪
      資，惟於本院審理時經本院隔離訊問並就案發經過之細節
      詳予訊問結果，三人證述之情節仍大體一致，並未見有何
      嚴重矛盾或歧異之處，其等之證詞堪可採信（證人朱盈綺
      固證稱何秀鏡拉著何曉玉後腦勺的頭髮，把何曉玉摔倒在
      地，何曉玉當時已經躺著了，何秀鏡是站著微彎，何秀鏡
      在前面，何曉玉在後面，何秀鏡是在靠近何曉玉腳的部位
      等語，惟就其先是證稱何秀鏡拉何曉玉頭後面的頭髮，何
      以又證稱上情一節，並無法明確說明，是上開證詞應係因
      時隔已近半年，證人朱盈綺記憶上有所模糊而致，尚難以
      其就前開情節所為之證詞與證人何曉玉、謝瀅婕所證不符
      ，即為有利於被告之認定。又被告與告訴人間肢體衝突乃
      一連串之肢體動作，而非固定不變，不同時間點可能有不
      同之肢體動作，自難以證人何曉玉證稱伊仰躺地上等語，
      與證人謝瀅婕證稱何曉玉係側躺在地上等語，即謂兩位證
      人之證詞不相吻合而影響其可信性），佐以證人即案發當
      日前往現場處理之員警魏同心、黃業勤於本院審理時分別
      證稱：「進去之後看到他們在拉扯，然後請他們把手放開
      ，他們就放開了」、「（當時你靠近請他們兩人都雙方放
      手的時候，何秀鏡要放開抓住頭髮的手，有無任何困難）
      沒有任何困難，雙方等於同時放手；（所以手沒有被頭髮
      纏住的狀況？）沒有」等語（見本院100年3月18日審判筆
      錄第6 、14、15頁），顯見並未如被告所辯稱因手遭頭髮
      纏住而無法放手之情形，且若如被告所辯係因其在告訴人
      前面阻擋，而遭告訴人推倒，在倒下來時抓東西不小心纏
      到的等情屬實，亦係被告以手抓住告訴人頭髮，如何可能
      因此纏住被告抓住頭髮之手，實殊難想像；更何況，被告
      之手若確遭告訴人之頭髮纏住，被告如非心存不善刻意強
      拉告訴人之頭髮，亦大可要求在場之人協助解開才是，詎
      均未見被告當場有提出此種要求，由卷附現場照片所示（
      偵卷第68頁、本院卷第41頁上方），尤可見告訴人因被告
      拉住頭髮之故而頭朝左偏，並以雙手護住頭髮，而被告則
      狀似從容、表情漠然地以右手拉住告訴人之頭髮，毫無想
      方設法使其遭頭髮纏住之手得以解脫之情，足見被告上開
      所辯，均不足採信，被告確係自告訴人後方刻意拉扯告訴
      人之頭髮，致告訴人跌倒在地，致受有前開身體傷害之情
      ，應可認定。
    (三)證人何宇庭固於本院審理時證稱：（99年9 月10日發生何
      事，可以敘述一下嗎？）何曉玉說幫簡秀樺找手機，要進
      到有客人在的美容室裡面，因為何秀鏡認為因為當時客人
      全裸在試用產品，而且公司有規定除了美容師跟客人以外
      不能有其他人在美容室裡面。何秀鏡就先走到美容室的門
      口去，何曉玉也隨後就過去，忽然聽到碰的一聲，謝瀅婕
      、朱盈綺就先衝過去，我也過去看，就看見何秀鏡、何曉
      玉跌坐在地上，謝瀅婕、朱盈綺就制住何秀鏡的雙手，何
      曉玉還在繼續踢何秀鏡，等到我過去，何秀鏡說要拍照並
      且報警的時候，他們就停下來讓我拍照，然後朱盈綺就說
      他也要拍，除了他們制住何秀鏡的雙手之外，我拍第一張
      的時候，朱盈綺還有推何秀鏡；（你說你隨著朱盈綺、謝
      瀅婕過去看的時候，你自己目睹到什麼情形？）我看到謝
      瀅婕、朱盈綺抓住何秀鏡的雙手，何秀鏡和何曉玉坐在地
      上，何秀鏡的手跟何曉玉的頭髮纏在一起，後來朱盈綺有
      換動作推何秀鏡的肩膀；（你說你有看到何秀鏡的手和何
      曉玉的頭髮纏住，那是哪隻手？）也是何秀鏡的右手；（
      除了何秀鏡的手與何曉玉的頭髮纏住外，雙方有無對對方
      還有其他的動作？）何曉玉有用腳踢何秀鏡的胸口到腹部
      的部位；（當時雙方個別呈現什麼姿勢？）何秀鏡是坐在
      地上，他的腳是往前，有一點彎曲，但是也沒有完全伸直
      ，有往前伸但是沒有伸平。何曉玉也是坐在地上，腳像是
      往前有點踢的動作；（你剛剛所謂的踢，是何曉玉坐在地
      上踢何秀鏡嗎？）是；（後來兩個人坐在地上，這個情形
      持續多久？）持續到警察來為止，大約有半個小時；（這
      中間何秀鏡是否沒有放開何曉玉的頭髮？）沒有，因為謝
      瀅婕一直抓住我媽的手，所以她沒有辦法放開；（你剛提
      到何曉玉要去美容室拿手機，你有提到何秀鏡是不是跑過
      去？）是；（他跑過去做什麼？）他要阻擋何曉玉跑進美
      容室；（你過去的時候看到的情形跟後來拍照的時候有沒
      有變化？）去的時候是謝瀅婕、朱盈綺抓住何秀鏡的手，
      抓住他讓他不能動，後來要拍照的時候，就變成朱盈綺推
      肩膀的動作；（案發當時你人在哪裡？）櫃台；（是否可
      以看到美容室門口？）沒有辦法完全看到；（那是可以看
      到多少？）看得到何秀鏡有伸出手一點點的情況；（為何
      你知道何曉玉要去美容室？）因為他人已經在走了，他有
      說他要去，他一開始是說要請謝瀅婕、朱盈綺去美容室，
      他們兩個拒絕，最後何曉玉就自己往美容室走；（何曉玉
      有無說去美容室做什麼？）找手機；（你如何知道何秀鏡
      的手被何曉玉的頭髮纏住？）拍照時看到的；（照片上看
      不出來是抓住還是纏住，為何你知道是纏住？）因為手的
      動作；（有無人叫何秀鏡把手放開？）有；（誰？）不記
      得；（為何何秀鏡的手不放開。）因為何秀鏡的手被謝瀅
      婕、朱盈綺制住，沒辦法放開；（剛剛你說謝瀅婕是抓住
      何秀鏡的手腕，但是為什麼又說他的手被制住沒有辦法放
      開？）他是固定住，他被抓住當然沒有辦法放開；（他是
      被抓住手腕，可是手抓住的不是手掌的部分？）因為他手
      腕不讓他手掌縮回來，所以沒有辦法放開；（何秀鏡有無
      說他的手是被頭髮纏住了？）沒有；（你說你有聽到碰一
      聲，你有看到發生碰一聲的原因嗎？）沒有；（你說你聽
      到碰一聲你有過去，是在謝瀅婕、朱盈綺之後過去的嗎？
      ）是；（你聽到聲音到你過去何秀鏡、何曉玉那邊的時候
      ，時間隔了多久？）大約2、3分鐘，他們是先衝過去的，
      他們是用跑的，我是用走的，那是大約的時間，很短的時
      間；（你走到何秀鏡、何曉玉身邊時，他們是否面對面？
      ）面對面；（有無看到何秀鏡在何曉玉的後面？）沒有；
      （何曉玉是先行到美容室門口去或是何秀鏡看到何曉玉往
      美容室走，何秀鏡才隨後跟上去？）看到何曉玉開始往美
      容室走才趕過去；（在何秀鏡往美容室門口時，何秀鏡有
      沒有說什麼話？）他說這是我的店，不容許你們這樣闖；
      （但是何曉玉還是置之不理，繼續往前走？）是；（這段
      過程你有沒有持續盯著看？）有；（你剛剛說你有看到何
      曉玉有踢何秀鏡的胸、腹部？）是；（還有無踢其他地方
      ？）沒有，沒看到；（手跟頭髮結成一團，有無可能是何
      秀鏡抓何曉玉的頭髮？）沒有可能，因為狀態不像，因為
      手已經整個被纏在頭髮裡面了，所以應該不是抓；（你有
      無用手去撥看看？）沒有；（所以是你的猜測？）我的判
      斷；（警察有試圖要把何秀鏡的手跟何曉玉的頭髮分開嗎
      ？）警察有試圖要分開；（為何警察要試圖分開？）因為
      手跟頭髮纏在一起；（你聽到碰一聲之後，你到何秀鏡、
      何曉玉身邊，據你的判斷何秀鏡的手是被何曉玉的頭髮纏
      住，那何秀鏡的哪隻手被頭髮纏住？）右手；（一直到警
      察來處理為止，有換手嗎？）沒有；（你媽媽的手有換手
      被頭髮纏住嗎？）沒有；（你說有看到何曉玉踢何秀鏡，
      那時候兩人是否都已經坐在地上？那時候何曉玉並不是站
      著踢你媽媽，是否如此？）是；（提示證人何宇庭99年10
      月25日訊問筆錄並告以要旨，你是否這樣講？）是，我是
      這樣講；（你為何說何秀鏡是用左手抓住何曉玉的頭髮？
      ）因為當時記憶比較混亂，我看筆錄的時候，發現檢察官
      弄錯我的意思，我後來有再想過，想起來發現是右手，但
      是當初我是講左手沒有錯；（那你為何說何曉玉踢何秀鏡
      ，兩人跌倒在地？）因為當時檢察官搞錯我的意思；（由
      上開提示筆錄看起來，好像是跌倒在地之前何曉玉踢何秀
      鏡，踢了之後兩人才跌倒在地，為何你那時候會這麼講？
      ）當時記憶比較混論，而且檢察官問法的關係，我搞錯了
      意思等語（見本院100 年3月4日審判筆錄）。惟被告應係
      自告訴人後方刻意拉扯告訴人之頭髮，致告訴人跌倒在地
      ，而非站在告訴人前方阻止告訴人進入美容室時，遭告訴
      人推倒，已詳如前述，且證人何宇庭於本院審理時既證稱
      其案發當時人在櫃台沒有辦法完全看到美容室門口，只能
      看得到何秀鏡有伸出手一點點的情況，卻能於檢察官訊問
      時證稱看到何曉玉踢何秀鏡，兩個人跌倒在地等語，而就
      告訴人到底是在倒地前踢被告，抑或是在倒地後才踢被告
      ，於檢察官訊問及本院上開訊問時所證之情節，亦不相符
      ，佐以依現場圖、照片所示（見本院卷第27、40頁），櫃
      臺所在位置與案發地點之美容室外之間隔有線簾，視線上
      應無可能目擊案發情形，則證人何宇庭是否確實目擊案發
      經過，非無疑義；再者，證人何宇庭既證述案發當時被告
      並無聲稱其手遭頭髮纏住，伊亦未曾用手去撥看看等語，
      而由卷附照片所示（偵卷第68頁、本院卷第41頁上方），
      亦無法明顯看出被告之手確實係遭告訴人之頭髮纏住而無
      法解開之情，竟能謂其係依自己的判斷而推論上情，其附
      和被告辯詞之情，至為灼然。證人何宇庭與被告係母女關
      係，誼屬至親，其上開所證不無偏頗之嫌，自不足採信，
      尚難據此而為有利於被告之認定。
    (四)至辯護人雖辯護稱：被告遭告訴人攻擊推倒在地，倒地時
      因平衡反射動作，右手於跌落同時拉住告訴人左側頭髮，
      右手手臂隨身公事包亦滑下，顯見應非有傷害故意，否則
      不致於手上還掛著公事包等語。然查，被告與告訴人發生
      衝突前，雙方適擬前往外面餐飲店討論事情，被告手上提
      掛公事包，自屬合理，而告訴人表示欲進入店裡美容室內
      尋找簡秀樺手機，被告因欲阻擋而與告訴人發生肢體衝突
      ，乃屬突發性之事件，則被告於與告訴人發生衝突時，手
      上仍提掛公事包，亦不足為奇，此與被告是否有傷害故意
      ，迥不相侔，是辯護人上開所辯，自不足採。又辯護人辯
      稱案發後朱盈綺向被告道歉，請求被告原諒，可證其心虛
      ，其不證述何曉玉踢傷被告之事實，明顯偏頗不實等語，
      惟案發後朱盈綺向被告道歉，請求被告原諒與被告是否傷
      害告訴人，原屬二事，且證人朱盈綺亦於本院審理時證稱
      ：（事發後，你有無發簡訊給何宇庭請他轉告何秀鏡，希
      望何秀鏡可以原諒你？）有；（為何你要發簡訊？）因為
      我跟謝瀅婕與何秀鏡沒有任何恩怨，何秀鏡可能是因為我
      跟謝瀅婕挺何曉玉，所以才會對我們提出傷害告訴；（所
      以你是因為何秀鏡對你提出傷害告訴，所以你才要道歉？
      ）我覺得不是很嚴重的事情，就是希望何秀鏡撤銷告訴等
      語，可見證人朱盈綺只單純希望被告能夠撤回對伊之傷害
      告訴，而對被告採取低姿態尋求被告同意，以免官司纏身
      ，此尚屬情理之常，辯護人據此而認證人朱盈綺作證偏頗
      ，亦屬無據。
    (五)綜上所述，本件被告以上開情詞為辯否認犯行，顯無足採
      。本件事證明確，被告之傷害犯行堪以認定。
  三、核被告何秀鏡所為，均係犯刑法第277條第1項之傷害罪。
      被告與告訴人何曉玉係姑、姪關係，為家庭暴力防治法第
      3條第4款所稱之家庭成員，被告對家庭成員故意實施身體
      上不法侵害之家庭暴力行為，且已成立刑法第277條第1項
      之傷害罪，應屬家庭暴力防治法第2條第2項所稱之家庭暴
      力罪。爰審酌被告前無犯罪前案紀錄，此有臺灣高等法院
      前案紀錄表在卷可按，素行尚佳；惟告訴人為其姪女，又
      曾任美學館店長，縱然認為告訴人前往美容室內尋找手機
      ，可能打擾客人而有所不妥，亦可婉言相勸或出聲制止，
      詎其逕以拉扯告訴人頭髮之方式制止，又持續抓住告訴人
      頭髮堅不放手，致告訴人身體受有前開傷害，顯係藉此報
      復告訴人帶領前員工到場要求領薪之舉，手段粗暴，惡性
      非輕；犯後又矢口否認犯行，態度不佳，以及被告目前無
      業，學歷為高中畢業，雙方迄未能達成和解等一切情狀，
      量處如主文所示之刑，並諭知易科罰金之折算標準，以資
      警惕。
貳、被告何曉玉無罪部分：
  一、公訴意旨略以：被告何曉玉前係「芙洛妮卡複合式專業美
      學館」店長，被告與朱盈綺、謝瀅婕等人為領取99年8 月
      份薪資，於99年9月10日下午2時30分許一同前往店內，俟
      告訴人何秀鏡於同日下午4 時30分許回到店內，其等原欲
      至店外討論薪資問題，因被告想進入美容室內幫另名員工
      找尋遺失之手機，告訴人為避免打擾正在美容室內試用產
      品之客人，而伸手阻擋被告進入美容室，二人發生拉扯，
      被告因見告訴人阻擋，竟基於傷害人身體之犯意，將告訴
      人推倒，其因頭髮遭告訴人拉扯，而對告訴人又踢又打，
      致告訴人受有頸部扭傷、腹部、背部、臀部、左前臂挫傷
      及四肢多處瘀傷和擦傷等傷害。因認被告涉犯刑法第277
      條第1 項傷害罪嫌等語。
  二、按犯罪事實應依證據認定之，無證據不得認定犯罪事實；
      不能證明被告犯罪者，應諭知無罪之判決，刑事訴訟法第
      154條第2項、第301條第1項分別定有明文。又按事實之認
      定，應憑證據，如未能發現相當證據，或證據不足以證明
      ，自不能以推測或擬制之方法，以為裁判基礎；且認定犯
      罪事實所憑之證據，雖不以直接證據為限，間接證據亦包
      括在內；然而無論直接或間接證據，其為訴訟上之證明，
      須於通常一般之人均不致有所懷疑，而得確信其為真實之
      程度者，始得據為有罪之認定，倘其證明尚未達到此一程
      度，而有合理之懷疑存在時，即無從為有罪之認定，最高
      法院分別著有40年台上字第86號、76年台上字第4986號判
      例意旨可稽。再按告訴人之告訴，係以使被告受刑事訴追
      為目的，是其陳述是否與事實相符，仍應調查其他證據以
      資審認。最高法院52年臺上字第1300號判例意旨亦可資參
      照。
  三、訊據被告何曉玉固不否認有於前開時、地，與告訴人何秀
      鏡發生肢體衝突，且當天告訴人確實受有頸部扭傷、腹部
      挫傷、背部、臀部挫傷、左前臂挫傷、四肢多處瘀傷和擦
      傷之傷害等情，惟堅決否認有何傷害之犯行，辯稱：我沒
      有打何秀鏡等語。被告之選任辯護人亦辯護稱：本件係因
      告訴人雙手拉扯被告之頭髮所致，依一般人頭髮遭拉扯，
      身體即不由自主受他人控制，無任何反擊能力之常理可知
      ，被告自始至終均處於挨打之局面，絕無還手之能力，亦
      無還手之意思，更無致告訴人受傷之可能。惟若鈞院仍認
      被告有致告訴人受傷之行為存在，就被告而言，係為避免
      告訴人之繼續傷害行為（指再次被拉扯頭髮以及再次將被
      告之頭部抓去撞地板），所為之正當防衛才有所防衛等語
      。
  四、公訴人認被告何曉玉涉有傷害罪嫌，無非以告訴人何秀鏡
      之指訴、證人何宇庭、朱盈綺、謝瀅婕之證述，以及告訴
      人之診斷書、現場照片等書證，為其主要論據。惟查：證
      人即告訴人何秀鏡於本院審理時固證稱：（衝突如何開始
      ？）何曉玉說要去美容室，我說不可以，我就跑去美容室
      門口兩手打開，不讓他進去，因為我們的規定有客人在就
      是不可以進去，我也沒有料到他忽然把我推倒，然後我就
      反射性的去抓東西，就抓到何曉玉的頭髮，但是我還是摔
      下去了，就是我左邊屁股倒地，然後我的右臂碰到美容室
      旁邊的門檻；（你跑去美容室門口，何曉玉跟上，其他人
      在做什麼？）他們坐在沙發上，何宇庭站在原來的地方都
      沒有動，他們可能聽到碰撞的聲音，謝瀅婕跟朱盈綺就跑
      過來，何宇庭就走過來然後用手機拍照；（照你的說法，
      何宇庭也沒有看到你們發生衝突的過程？）沒有，只有看
      到我們二人跌坐在地上的時候，謝瀅婕、朱盈綺抓住我，
      讓何曉玉打我；（謝瀅婕、朱盈綺趕過來時，你們是否跌
      坐在地上？）已經跌坐在地上，我手上還有公事包，還掛
      在那邊；（何曉玉是否是面對面突然把你推倒？）面對面
      ，所以我的左後背才會碰到美容室的門檻，坐下去的時候
      ，我的左邊屁股著地，左手壓地板，所以我的左手跟左臂
      才受傷，這當中他還用腳踢我，所以我的肚子胸口都有傷
      ，然後我的兩隻手被他們抓的都是疤，疤都還在，然後我
      左手可能因為壓地板的時候，可能力量很大，我現在左手
      整個筋都受傷現在還在治療；（你是否指你是順勢伸出右
      手抓住何曉玉的頭髮？）我要跌倒的時候，無意識、反射
      性抓東西抓到他的頭髮，所以伸右手不小心抓到他的頭髮
      ；（何曉玉把你推倒的一瞬間，你就用右手抓了何曉玉的
      頭髮，這一瞬間何曉玉如何出腳踢你？）就是摔下去，謝
      瀅婕、朱盈綺抓住我的時候，他一直亂踢亂打，那時候我
      也聽到有人講說店長你踢到我了；（何曉玉趁著謝瀅婕、
      朱盈綺抓你的時候踢你，他踢你何處？）胸部、腹部；（
      你說你順勢抓了何曉玉的頭髮，是否也因此導致何曉玉順
      勢跌倒？）我的手被纏住了，就兩個都摔下去，那天我是
      往後摔比較重；（何曉玉如何推你？）往左後方推，他本
      來是往後推，然後我就有一點偏；（然後你就用右手抓他
      的頭髮？）對；（你如何被他的頭髮纏住？）因為抓到的
      時候，我們兩人都摔下來，摔下來，那只有1、2秒鐘的事
      ，我真的不知道；（你剛剛說何曉玉有告訴你他要去美容
      室，他有無告訴你他要去美容室做什麼？）沒有；（他去
      美容室的時候，他有沒有說他為什麼要去美容室？）他沒
      有，他只說要去美容室；（你如何阻擋他？）我把兩手打
      開；（你有無說什麼？）沒有講什麼；（當時何曉玉做什
      麼？）他推我；（何曉玉推你之前，有沒有講什麼話？）
      沒有；（他是兩隻手推你或是一隻手推你？）兩隻手；（
      他推你哪裡？）推我肩膀；（你抓了東西之後，你人也跌
      倒，何曉玉也跌倒？）是；（何曉玉跌倒後，他有無撲在
      地上？）沒有；（何曉玉跌倒後的姿勢為何？）因為跌倒
      後我整個人往後仰，他怎麼跌我不是很清楚，那瞬間也很
      繁亂，我也完全沒有意識因為我也被嚇到了；（當時你心
      裡有沒有想要把何曉玉的頭髮放開的意思？）有；（但是
      你沒有講？）對，我沒辦法把他移開，我根本沒有辦法動
      ；（你沒辦法移開，跟你有沒有告訴當場的人，說你的手
      是被何曉玉的頭髮纏住，這樣有什麼關係？）我那時候其
      實已經放開了，只是收不回來而已；（何曉玉踢你的時候
      ，是在謝瀅婕、朱盈綺抓住你的時候踢的嗎？）他倒下來
      的時候就有踢，他們來抓住我的時候還一直踢；（何曉玉
      踢你的哪裡？）我的胸部跟腹部；（你的胸部跟腹部有什
      麼傷？）有瘀傷跟痛；（為何你的驗傷診斷書有提到胸部
      有傷？，提示何秀鏡驗傷診斷書胸、腹部並告以要旨）他
      沒有寫到；（你背部、臀部受傷是你跌倒時受的傷？）是
      ；（你左前臂挫傷是如何造成的？）我摔下來的時候，我
      用左手撐地板，他可能也有碰撞，我也很難去判斷碰到哪
      裡；（診斷證書有記載，四肢有多處瘀傷這是如何造成？
      ）是被他們抓跟踢的，被他亂踢的；（頸部扭傷是如何造
      成的？）摔下來的時候背部碰到門檻，就扭倒等語。惟證
      人何秀鏡指證伊與被告面對面欲阻擋被告進入美容室內，
      而遭被告推倒，伊倒下來時抓東西不小心纏到被告頭髮一
      節，以及證人何宇庭附和告訴人所為之指證，均不足採信
      ，已詳如前述；而證人證人朱盈綺於前開本院審理時雖證
      稱：（何曉玉的腳有沒有在動？）腳可能有要踢開，可能
      是要自我保護吧，因為被扯頭髮很痛；（所以何曉玉的腳
      有在踢何秀鏡？）我不知道那算不算是踢；（你剛剛有說
      何曉玉的腳有去推何秀鏡，那何曉玉是用踹的、踢的、還
      是其他方法？）應該是腳的自然反應吧，就是何秀鏡拉著
      何曉玉的頭髮，何曉玉會痛才這樣吧；（踢到何秀鏡哪裡
      ？）應該也是腳吧；（你剛說何曉玉的腳好像為了掙扎而
      踢到何秀鏡的腳，何秀鏡的腳有因此受傷嗎？）我不知道
      何秀鏡有沒有受傷；（何曉玉有很大力嗎？）中等吧；（
      有無踢到何秀鏡的胸、腹部？）沒有踢到那邊等語，惟證
      人朱盈綺所指證被告與告訴人身體（腳部）接觸之情，係
      指被告因遭告訴人拉扯頭髮而有所掙扎有以致之，與告訴
      人所指訴係遭被告刻意毆打之情節，已有所不同，且證人
      朱盈綺亦未證述有目睹被告腳踢告訴人胸、腹部之情，是
      告訴人前開指訴被告有腳踢告訴人之舉，難認係屬實情，
      退萬步言，縱令被告確有腳踢告訴人之情事，惟被告斯時
      正遭告訴人拉扯頭髮吃痛之際，其為脫免現時之不法侵害
      ，以維護自身安全，其腳踢告訴人之胸、腹部（依告訴人
      之診斷書所載，告訴人胸部並無任何傷害）甚至四肢部以
      求脫身，尚屬正當防衛之舉，參諸告訴人所受腹部挫傷、
      左前臂挫傷、四肢多處瘀傷和擦傷之傷害，尚非嚴重，難
      認被告之反擊行為有何過當之處。至告訴人所受其餘身體
      傷害，依告訴人前開所證，係「被告推倒告訴人」過程中
      跌坐地上所造成，惟本院認並無告訴人所指被告推倒伊之
      情，已詳如前述，是應認告訴人前開所受身體傷害，應係
      其與被告何曉玉發生肢體過程中所造成，告訴人侵害他人
      （被告）身體過程中所致之傷害，自無令被告負擔刑責之
      理。
  五、綜上所述，本件檢察官所舉關於被告何曉玉傷害犯行之證
      據，本院認顯尚未達於通常一般之人均不致有所懷疑，而
      得確信其為真實之程度；此外復查無其他積極證據，足資
      證明被告有何公訴人所起訴之傷害犯行，既不能證明被告
      犯罪，核諸前揭說明，自應由本院為被告無罪之諭知。
據上論斷，應依刑事訴訟法第284條之1、第299條第1項前段、第
301條第1項，刑法第277條第1項、第41條第1 項前段，刑法施行
法第1條之1，判決如主文。
本案經檢察官曹哲寧到庭執行職務。
中    華    民    國   100    年    3     月    31    日
                  刑事第十九庭  法  官    李明益
以上正本證明與原本無異。
如不服本判決應於收受送達後10日內向本院提出上訴書狀，並應
敘述具體理由；其未敘述上訴理由者，應於上訴期間屆滿後20日
內向本院補提理由書（均須按他造當事人之人數附繕本）「切勿
逕送上級法院」。告訴人或被害人如對於本判決不服者，應具備
理由請求檢察官上訴，其上訴期間之計算係以檢察官收受判決正
本之日期為準。
                                書記官    王祥鑫
中    華    民    國   100    年    3     月    31    日
附錄法條：
中華民國刑法第277條
（普通傷害罪）
傷害人之身體或健康者，處 3 年以下有期徒刑、拘役或 1 千元
以下罰金。
犯前項之罪因而致人於死者，處無期徒刑或 7 年以上有期徒刑
；致重傷者，處 3 年以上 10 年以下有期徒刑。